【裁判字號】    90,易,1824
【裁判日期】    900813
【裁判案由】    侵占
【裁判全文】
臺灣高雄地方法院刑事判決                          九十年度易字第一八二四號
    公  訴  人  臺灣高雄地方法院檢察署檢察官
    被      告  乙○○
右列被告因侵占案件，經檢察官提起公訴（八十九年度偵續字第三四四號），本院判
決如左：
    主    文
乙○○無罪。
    理    由
一、公訴意旨係以：被告乙○○於民國八十八年六月二十八日，至高雄市○○路一四
    六巷二十號向告訴人甲○○所經營之立陽汽車租賃公司承租車牌號碼ＹＮ─四八
    六號之營業小客車乙輛，雙方約定：租金一天新臺幣（下同）五百五十元，一星
    期繳交租金乙次。承租期間須負責車輛保養。詎被告於取得上開車輛，於八十八
    年九月二十日繳交一個月之租金後，除拒不繳納租金，更拒繳違規單罰鍰及因車
    禍所支出之修理費用，且於八十八年十一月二十五日收受告訴人所寄送之終止租
    賃契約及請求返還該租賃汽車之存證信函後，仍拒不返還，復變更持有意思為所
    有，將該車輛侵占入己，直至該車損壞不堪使用，丟棄於高雄市小港區小港派出
    所附近。幾經告訴人催討無著後，始知上情。因而認被告涉犯刑法第三百三十五
    條第一項之侵占罪嫌云云。
二、按犯罪事實，應依證據認定之，無證據不得推定其犯罪事實。又不能證明被告犯
    罪者，應諭知無罪之判決，刑事訴訟法第一百五十四條、第三百零一條第一項分
    別定有明文。次按認定不利於被告之事實，須依積極證據，苟積極證據不足為不
    利於被告事實之認定時，即應為有利於被告之認定，更不必有何有利之證據；又
    刑法上之侵占罪，須持有人變更其原來之持有意思而為不法所有之意思，始能成
    立，如僅將持有物延不交還或有其他原因致一時未能交還，既缺乏主觀要件，即
    難遽以該罪相繩，分別有最高法院三十年上字第八一六號及六十八年台上第三一
    四六號判例可資參照。
三、本件公訴人認被告涉有前揭侵占犯行，無非係以告訴人之指訴及被告於承租營業
    小客車期間有營業收入，何以不給付租金、繳交違規單罰鍰，且又將該車棄置在
    路旁，並未通知告訴人取回為其主要論罪之依據。訊據被告對於向告訴人承租營
    業小客車，並積欠租金、未繳交違規單罰鍰、修理費及未返還車輛之事實固不否
    認，惟堅詞否認有何侵占之犯行，辯稱：「租車期間雖然有收入，但收入一天只
    有幾百元或一千多元，後來因為小孩要唸書、父母親身體不好要花錢，造成經濟
    周轉不靈，所以才沒有錢給付租金及繳交違規單罰鍰，事後車子故障，沒有錢修
    理，所以才把車子停在小港派出所附近路旁沒有返還告訴人，而我也有通知告訴
    人去牽回車子。我沒有侵占之不法意圖。」等語。
四、經查：被告於八十八年六月二十八日即向告訴人承租前揭營業小客車，復於同年
    九月二十日主動向告訴人給付一個月（即自八十八年六月二十八日起至同年七月
    二十八日止）租金之事實，業據告訴人於本院調查時所自陳，則被告若有不法所
    有之意圖，又何須於承租上開營業小客車三個月後，仍主動給付一個月之租金之
    理？又告訴人確於八十九年七月五日上午十時十五分，經由被告陪同前往高雄市
    小港區○○○路取回前開車輛，此有告訴人出具之領條一紙附卷可稽（見八十九
    年度偵字第六九九七號偵查卷第四十一頁），則被告前揭辯稱因事後經濟周轉不
    靈，無錢繳交租金、違規單罰鍰及修理費而將車輛置放於路旁未返還告訴人等情
    ，應堪採信。況衡諸常情，被告倘有侵占之不法所有意圖，其自可將上開車輛典
    當或賤價出售以換取現金花用，然被告並未循此途徑，而僅將該車輛置放於路旁
    ，更益徵被告實係因無錢給付租金、修理費及繳納違規罰鍰，始將車輛暫時擱置
    在路旁，是被告亦欠缺變更其原來持有意思為不法所有意思之主觀不法要件。從
    而，揆諸首揭判例意旨，自難僅因被告未依約給付租金、繳交違規單罰鍰及返還
    告訴人所有之營業小客車，即謂被告涉有侵占之罪嫌。綜上所述，足認本件純屬
    債務不履行之民事糾紛，尚與侵占罪責無涉。此外，本院復查無其他積極證據足
    資審認被告有何公訴人所指之侵占犯行，按諸前揭法條及判例之意旨，本件既不
    能證明被告犯罪，依法自應諭知無罪之判決。
據上論斷，應依刑事訴訟法第三百零一條第一項，判決如主文。
中      華      民      國      九十    年      八      月     十三     日
                                  臺灣高雄地方法院刑事第七庭
                                      法  官  蔡  正  雄
右正本證明與原本無異。
如不服本判決，應於判決送達後十日內，向本院提出上訴狀。
                                      書記官  許  雅  惠
中      華      民      國      九十    年      八      月     十三    日


司法院資訊處製作；財團法人民間司法改革基金會備份。
